【裁判字號】    96,易,1847
【裁判日期】    970425
【裁判案由】    侵占
【裁判全文】
臺灣板橋地方法院刑事判決              96年度易字第1847號
公  訴  人  臺灣板橋地方法院檢察署檢察官
被      告  丙○○
選任辯護人  林月雪律師
            江鶴鵬律師
上列被告因侵占案件，經檢察官提起公訴（96年度偵字第9378號
），本院判決如下：
    主  文
丙○○意圖為自己不法之所有，而侵占自己持有他人之物，處有
期徒刑參月，如易科罰金，以新臺幣壹仟元折算壹日，減為有期
徒刑壹月又壹拾伍日，如易科罰金，以新臺幣壹仟元折算壹日。
    事  實
一、丙○○於民國95年1 月27日，以其不知情之友人吳一明為承
    租人，其本身為保證人，與房東乙○○簽訂租賃契約，承租
    臺北縣中和市○○路188 號34樓之2 摩天東帝士大廈社區之
    房屋（下稱系爭房屋），約定月租金新臺幣（下同）1 萬6
    千元，租期自95年2 月1 日起一年。簽約時，應由乙○○提
    供之各項傢俱與電器，已依雙方所簽之房屋租賃契約書，由
    乙○○當場在屋內點交予丙○○完畢。丙○○於遷入系爭房
    屋後至於96年1 月上旬某日未告知乙○○而遷出系爭房屋間
    之某日，竟意圖為自己不法之所有，將其持有、而為乙○○
    所有之真皮沙發椅乙套、電冰箱乙臺等物，搬離上址而予以
    侵占入己。嗣於96年2 月4 日上午11時許，乙○○進入上址
    發現上開沙發椅及電冰箱不見，遂報警處理。
二、案經乙○○訴由臺北縣政府警察局中和分局報請臺灣板橋地
    方法院檢察署檢察官偵查起訴。
    理  由
壹、證據能力方面：
一、辯護人主張：房屋租賃契約書第14條第2 款手寫傢俱價格部
    分係簽約後告訴人自行書寫，要屬變造，而偵卷第36頁所附
    系爭房屋內傢俱及電器照片與本案無關聯性，均無證據能力
    云云。經查，被告及辯護人並不爭執除房屋租賃契約書第14
    條第2 款手寫註記傢俱價格外契約內容之真正，是其他不爭
    執真正部分之契約內容自仍有證據能力。又證人吳一明在本
    院審理中證實偵卷第36頁所附照片確均為系爭房屋之照片，
    偵卷第37頁所附照片又明確與偵卷第36頁照片中所示之系爭
    房屋相同，是亦不得謂上開照片與本案毫無關聯性而無證據
    能力。從而，應認上開卷附房屋租賃契約書除前述手寫註記
    部分之契約內容及系爭房屋內傢俱及電器照片均有證據能力
    ，本院自得引為判斷之依據，合先敘明。
貳、實體方面：
一、訊據被告丙○○固坦承曾向告訴人乙○○承租上開房屋並為
    實際居住人等情，惟矢口否認有何侵占犯行，辯稱：當初簽
    訂租約時，乙○○並未一一點交房屋內傢俱，而其遷入上開
    房屋時，也根本未見乙○○所說之沙發及冰箱，我絕對沒有
    侵占云云。經查：
（一）前開告訴人乙○○將系爭房屋及其內前開沙發及冰箱一併
      出租並點交予被告乙節，業據證人即告訴人乙○○於本院
      審理時到庭結證稱：當時我們有逐一清點傢俱及家電後才
      簽訂租約，後來被告在租約到期前已連續兩個月未繳房租
      ，我打電話也聯絡不到被告，租約到期後，我找鎖匠開鎖
      進入上開房屋，才發現沙發及冰箱都不見了，我便向管區
      警員報案；我租給被告的沙發及冰箱就如同偵卷第36頁之
      照片所示，後來因為沙發及冰箱不見，我又購買如偵卷第
      37頁照片所示之新冰箱給新房客使用等語綦詳（97年2 月
      21日審判筆錄第3-10頁參照），復有房屋租賃契約書第14
      條第2 款「二、傢俱：沙發椅... 」與第3 款「三、家電
      ：電冰箱... 」之記載（偵卷第11頁）及系爭房屋內傢俱
      及電器照片2 幀（偵卷第36頁）附卷可稽。衡諸常情，房
      屋出租人若未將契約上所載之傢俱及電器交付予承租人，
      承租人要無不要求修正契約而簽署之且入住良久後均未向
      房東反應之理；而觀諸本院卷附被告提出之系爭房屋租賃
      契約書，第14條第3 款「家電」部分確實有刪除告訴人未
      交付之電風扇及來電顯示無線電話並加蓋告訴人印章，益
      徵告訴人所言有點交傢俱及家電乙節應可採信。再依偵卷
      第36頁所附系爭房屋內傢俱及電器照片2 幀所示，告訴人
      所有之前開沙發及冰箱確曾放置在系爭房屋內，酌以系爭
      房屋及其內傢俱、家電係告訴人用來出租他人以賺取租金
      ，一般而言，除承租人表示不需要附帶之傢俱及家電而請
      出租人搬移外，鮮有出租人自行將部分傢俱及家電移除而
      不交付予承租人之情形。從而，告訴人乙○○指訴確將沙
      發及冰箱交付予被告乙節，誠屬有據。
（二）被告雖辯稱：因簽約當時很趕，沒有仔細看契約，也沒有
      與告訴人清點屋內傢俱、家電，即匆忙在租約上簽名云云
      ，證人吳一明於本院97年2 月21日審理時到庭亦證稱：簽
      訂租約時因被告趕著簽約，並沒有清點契約第14條所列之
      物品；我有幫被告搬家至上開房屋，當時有幫忙搬被告的
      冰箱及沙發過去，冰箱是我送她的，沙發是從被告以前的
      工作室搬過去的，當時沒有看到其他的冰箱及沙發云云（
      97年2月21日審判筆錄第17-20頁）。惟由證人吳一明參
      與被告承租房屋之簽約並協助搬家等情狀觀之，足見證人
      吳一明與被告係交情深厚之友人，是其證言之可信性非無
      可疑；況證人吳一明亦證稱：簽約時被告究竟有無清點物
      品我不清楚，我當時也沒注意上開房屋內是否有沙發及冰
      箱，因為主要是被告承租的等語，是其證詞並不能證明被
      告簽約時確實未清點屋內傢俱及家電。至被告又辯稱：依
      卷附告訴人於網路上刊登之系爭房屋出租訊息所示，告訴
      人於96年2 月9 日將系爭房屋再次出租時，仍沿用有前述
      沙發及冰箱之照片，可見告訴人一再沿用舊照片，實際上
      並無上開物品云云，然前已有論，出租附帶傢俱及家電房
      屋之出租人，除承租人表示不需要附帶之傢俱及家電而請
      出租人搬移外，鮮有出租人自行將部分傢俱及家電移除而
      不交付予承租人之情形，證人乙○○證稱該照片乃系爭房
      屋出租予被告前所拍攝（本院97年2 月21日審判筆錄第5
      頁），是該照片適可佐證證人乙○○所稱確將沙發及冰箱
      交付予被告之情；況上開沙發及冰箱不見後，告訴人為將
      系爭房屋出租予新房客，又添購新冰箱（沙發則由新房客
      自備）等情，亦有偵卷第37頁所附照片2 幀在卷可憑，益
      徵除非承租人不需要，否則告訴人確有備置沙發、冰箱及
      其他傢俱、家電一併出租予承租人使用，是被告上開辯稱
      ，亦不足採。
（三）被告雖又辯稱：系爭房屋所在社區要求住戶若要搬出大型
      物件，必須申請使用貨梯，而警員曾至其新住處查看，亦
      未發現告訴人之沙發及冰箱，足證其確未侵占上開物品云
      云。惟查，證人即東帝士大廈D 棟管理員甲○○雖到庭證
      稱：社區住戶遷出搬傢俱時一定要有放行條才能夠使用貨
      梯，我沒看過被告搬出大型物品過，因為我們住戶太多等
      語，惟亦證稱：早上6 點到11點、下午5 點半到8 點貨梯
      均有開放，此時不需要放行條、也不需要我們開啟貨梯即
      可使用；雖然開放的目的是方便住戶出入，不是為了讓住
      戶搬運東西，但大門進出的人很多，我不可能每分每秒都
      盯著有沒有人在貨梯開放時間使用貨梯搬東西；貨梯開放
      時間住戶如要使用貨梯搬運東西，不用登記就可以使用，
      我只會確認身分的確是住戶；我們普通電梯的空間也很大
      ，連床墊都放得下等語（97年2 月21日審判筆錄第11-15
      頁），又卷附「中和摩天東帝士大廈管理委員會住戶遷入
      遷出管理辦法」中所訂須先向管委會辦理登記取得放行條
      係適用於住戶遷出社區之情形，尚不及於住戶未遷出而僅
      單純搬運物品出社區之情形，此觀諸該辦法文義即明，由
      上可知，被告若使用普通電梯搬運上開沙發及冰箱，或若
      利用貨梯開放時間搬運之，均毋庸向社區管委會登記取得
      放行條，證人甲○○亦未必能知悉，是警員在被告新住處
      並未發現告訴人所有之沙發及冰箱，但單單憑此尚不能謂
      被告確無侵占告訴人所有沙發及冰箱之行為。
（四）綜上所述，告訴人既已將前揭沙發及冰箱連同系爭房屋一
      併交付予被告使用，而被告未通知告訴人即私自遷出系爭
      房屋，未依正常程序將沙發及冰箱交還告訴人，租約屆期
      後告訴人復未能在系爭房屋內發現上開沙發、冰箱，被告
      所辯上開各節亦難以採信，從而，自應認被告確有侵占告
      訴人所有上開物品之犯行，事證明確，應依法論科。
二、核被告所為，係犯刑法第335 條第1 項之普通侵占罪。爰審
    酌被告如臺灣高等法院被告前案紀錄表所示無前科之素行、
    大學畢業之智識程度、犯罪目的、手段、侵占物品價值及否
    認犯罪之犯後態度等一切情狀，量處如主文所示之刑，併諭
    知易科罰金之折算標準，以資懲儆。被告犯罪時間係於96年
    4 月24日之前，且無中華民國96年罪犯減刑條例所定不得減
    刑之情形，爰依同條例第2 條第1 項第3 款規定減其宣告刑
    二分之一，併諭知減刑後易科罰金之折算標準。
據上論斷，應依刑事訴訟法第299 條第1 項前段，刑法第335 條
第1 項、第41條第1 項前段，刑法施行法第1 條之1 ，中華民國
96 年 罪犯減刑條例第2 條第1 項第3 款、第7 條，判決如主文
。
本案經檢察官陳伯均到庭執行職務。
中    華    民    國    97    年    4     月    25    日
                  刑事第十庭審判長法  官  侯志融
                                  法  官  楊博欽
                                  法  官  歐陽漢菁
以上正本證明與原本無異
如不服本判決應於送達後10日內向本院提出上訴狀
                                  書記官  李崇文
中    華    民    國    97    年    4     月    25    日
附錄本案論罪科刑法條全文：
中華民國刑法第335條
意圖為自己或第三人不法之所有，而侵占自己持有他人之物者，
處 5 年以下有期徒刑、拘役或科或併科 1 千元以下罰金。
前項之未遂犯罰之。


司法院資訊處製作；財團法人民間司法改革基金會備份。
